臺灣雲林地方法院刑事判決　　　　　　　　　　　　　　九十年度訴字第三三號
　　公　訴　人　臺灣雲林地方法院檢察署檢察官
　　被　　　告　甲○○
右列被告因誣告案件，經檢察官提起公訴（九十年度偵字第二六三六號），本院判決
如左：
    主  文
甲○○意圖他人受刑事處分，向該管公務員誣告，處有期徒刑肆月，緩刑貳年。
    事  實
一、甲○○與丙○○自幼相識，住於同村，有遠親關係。民國（下同）八十九年八月
    十七日下午七時許，甲○○與丙○○在雲林縣四湖鄉溪尾村新溪尾一鄰十號甲○
    ○住處飲酒，喝到翌日凌晨二時許，因丙○○談及甲○○尚欠他新臺幣（下同）
    五百元未還，讓甲○○感到不悅，雙方因此發生爭執。丙○○就隨地拾取一支木
    棍毆打甲○○（丙○○傷害甲○○部分，因甲○○撤回告訴，而判決公訴不受理
    確定）。甲○○因身材比較矮小，無法與丙○○匹敵，往屋外逃跑。因深夜天色
    黑暗，加上路面崎嶇不平，不慎跌入水溝中，因而受有顏面四處受裂傷、右頸部
    橫向裂傷約七公分、右上臂血腫瘀青、右大腿外側及後側大片血腫、左大腿外上
    側及左大腿後側瘀血、左後臀部大片瘀血及左腰挫傷等傷害。詎甲○○因被打逃
    跑受傷心有未甘，明知自己與丙○○在案發當日晚上，二人飲酒到深夜，因細故
    發生爭吵而打架，丙○○並未非法侵入他的住宅，也沒有挾持、恐嚇、殺害他的
    行為，竟意圖使丙○○受刑事處分，於同年月二十三日晚上八時左右，至雲林縣
    警察局台西分局林厝派出所，向承辦警員呂明顯提出告訴，指稱：八十八年八月
    十八日我在自宅─雲林縣四湖鄉溪尾村新溪尾十號睡覺。約凌晨二時三十分許，
    丙○○手持剪刀及鐵棍侵入我房間，將我押出去毆打，並用剪刀抵住我的脖子，
    強押我走到距離我家約二公里遠之鹽田橋。沿路除用鐵棍毆打我外，並恐嚇我不
    能報警，否則要讓我死。之後就把我推到鹽田橋的水溝中，使我受有顏面四處受
    裂傷、右頸部橫向裂傷約七公分、右上臂血腫瘀青、右大腿外側及後側大片血腫
    、左大腿外上側及左大腿後側瘀血、左後臀部大片瘀血及左腰挫傷等語。復經警
    方移送後，於八十九年十月二十六日上午十一時四十分許，在臺灣雲林地方法院
    檢察署，向檢察官乙○○誣指丙○○趁我睡覺打下去，還說要我死，就將我拖出
    去等語，以取信檢察官。而向該管公務員誣告丙○○涉犯侵入住宅、恐嚇及殺人
    未遂等罪嫌。
二、案經臺灣雲林地方法院檢察署檢察官自動偵查起訴。
    理  由
一、被告甲○○於八十九年八月二十三日晚上八時許，到林厝派出所，向承辦警員呂
    明顯提出告訴，指稱丙○○非法侵入他的住宅，強押他走到鹽田橋附近，將他推
    入水溝中，並恐嚇他不准報警，否則要讓他死，而指控丙○○涉犯非法侵入住宅
    、恐嚇及殺人未遂罪嫌。嗣該案件移送臺灣雲林地方法院檢察署檢察官偵查時，
    被告仍執前詞指訴歷歷等情，為被告所是認，並有林厝派出所八十九年八月二十
    三日之警訊筆錄，及該署八十九年十月二十六日之偵訊筆錄在卷可證。
二、而上開被告所指稱之內容，均係虛構不實之事實，亦經被告坦白承認。其於本院
    前案八十九年度訴字第四四一號丙○○被訴殺人未遂等案件審理時亦自承：「當
    天被告（指丙○○）大約晚上七點多到我家喝酒，喝到半夜才起衝突的。他有無
    拿剪刀押我的脖子不清楚，因我們都喝醉了，我們是互相吵架叫罵。起初是互相
    叫罵，後來我罵不過他，我就開始跑到我家後面，因被告他長的比較高大，他才
    追我的。我就在（應係「再」之筆誤）跑到我家前面，我身體有受傷，被告有無
    受傷我不知道。因為我們有拉扯」、「被告當時沒有要殺死我或要打死我的意思
    。因他人比較高大，所以我才會跑」、「被告沒有將我推到水溝。是我要跑的時
    候跌倒的」、「被告當晚沒有說要給我死。因當晚喝醉了，我也不記得了。應是
    有互罵」、「因為是吵架，互罵也沒有什麼好怕的」、「因當時被被告打，心情
    不好才會這樣說」等語（附於本院八十九年度訴字第四四一號卷第二三、二四頁
    ）。嗣於本案本院審理時被告亦自白「我是在八十九年八月十七日晚上七時左右
    與丙○○喝酒，丙○○也一直待在我家待到凌晨二點，而後因積欠五百元之事而
    發生口角，丙○○也有抓住我的脖子，我就逃跑，而在我跳跑的過程中，因路面
    不平，我才自己跌倒」等語（見本院九十年十一月九日訊問筆錄），核與證人丙
    ○○於本院前案審理中、本案檢察官偵訊及本院審理時證述：八十九年八月十七
    日晚上我與被告在被告住處飲酒，席間因談及被告欠我五百元未還，引起被告不
    悅，雙方因而發生爭執並互毆，當時二人都有受傷；我並未揚於凌晨持剪刀侵入
    被告住處，僅於爭吵時持木棍一支毆打被告，亦未揚言要殺死被告，更無殺害被
    告之意思等情相符（見前案本院卷第一三、一四頁，本案偵查卷第一八頁、本院
    九十年九月十九日訊問筆錄）。而丙○○被訴涉犯刑法第三百零六條第一項、第
    三百零四條之妨害自由及第二百七十一條第二項、第一項之殺人未遂罪嫌，亦經
    本院於八十九年十二月二十八日以八十九年度訴字第四四一號判決「丙○○被訴
    強制罪部分無罪，其餘公訴不受理」，檢察官不服提起上訴，臺灣高等法院臺南
    分院亦於九十年四月十二日，以九十年度上訴字第二三九號駁回上訴確定，有上
    開刑事判決正本各一份附於本案偵查卷內可按，復經本院調閱上開殺人未遂等案
    件卷宗查明屬實。
三、則被告明知丙○○並未於前開時間侵入被告住處，以剪刀抵住他的脖子，強押他
    走到鹽田橋附近，將他推入水溝中，且未恐嚇他不准報警，否則要讓他死。竟向
    警員呂明顯誣告丙○○涉犯侵入住宅、恐嚇、殺人未遂等罪嫌，復向檢察官指訴
    丙○○趁他睡覺時毆打、恐嚇他，並將他拖出去等情，足徵被告主觀上有使丙○
    ○受刑事處分之意圖，至為明確。
四、被告於本院九十一年一月十一日庭訊時雖辯稱丙○○確有恐嚇其不得報警云云，
    然此為丙○○所否認，且被告於本院前案審理時已敘明：「他沒有這樣講。因當
    晚喝醉了，我也不記得了。應是有互罵。因為是吵架，互罵也沒有什麼好怕」（
    見本案偵卷第五二頁），繼於本院審理時亦承認確有如起訴書所載之犯行，並稱
    ：向警方報案所說的話，持棍子打我的部分是真實，其餘持剪刀部分則是不實在
    的等語（見本案本院九十一年一月十八日審判筆錄），並未對起訴書所載被告誣
    告丙○○恐嚇部分加以否認，是被告上開辯詞自不足信。另被告雖供稱丙○○確
    曾持木棍毆打其成傷等語，惟被告自承丙○○並無殺害他的意思，且丙○○毆傷
    被告部分，業經被告於本院前案審理時撤回告訴，前已論述，因此縱使被告上開
    所言屬實，然丙○○並無挾持、追打被告，被告所受傷害，大部分為自己跌倒受
    傷，很明顯的丙○○並無殺害被告之意思與舉動。被告竟然不告傷害而告殺人，
    其有誣告之故意甚明。綜上，本件事證明確，被告誣告犯行洵堪認定。
五、核被告所為，係犯刑法第一百六十九條第一項之誣告罪。被告於前開所誣告之案
    件，裁判確定前自白，爰依刑法第一百七十二條之規定，減輕其刑。爰審酌被告
    僅因被丙○○毆打成傷，心有未甘，即向有實施偵查權限之警員誣告張軍實涉犯
    侵入住宅、恐嚇及殺人未遂等罪嫌，致張軍實無故訟累，惡性不輕。惟念及被告
    家中尚有父母待養，且母親中風、嚴重中聽，需人照顧，全家經濟均賴政府所發
    放之老人年金及貧戶補助維持，此經被告供明在卷，並有本院公務電話紀錄可參
    ，生活狀況欠佳。且犯罪後知所悔悟，坦承大部分之犯行等一切情狀，量處如主
    文所示之刑。又被告前未曾受有期徒刑以上刑之宣告，有上開被告前案紀錄表在
    卷可憑，被告因一時失慮，誤罹刑章，經此審判教訓後，當知所警惕而無再犯之
    虞。且被告母親現因中風臥病在床，而被告又是家中獨子，須擔負照顧之責，此
    除被告於本院審理時陳明外，並有中國醫藥學院北港附設醫院出具之診斷證明書
    一紙可證，復經本院向被告住所之現任及前任管區警員周炫杉及吳志仁查明屬實
    ，有本院公務電話紀錄可考，是本院認被告所宣告之刑，以暫不執行為適當，併
    予宣告緩刑二年，以勵自新。
據上論斷，應依刑事訴訟法第二百九十九條第一項前段，刑法第一百六十九條第一項
、第一百七十二條、第七十四條第一款，判決如主文。
本案經檢察官黃楹榆到庭執行職務。
中      華      民      國    九十一    年      一      月    三十一    日
                                        臺灣雲林地方法院刑事第一庭
                                            審判長法官  康  樹  正
                                                  法官  侯  廷  昌
                                                  法官  蔡  碧  蓉
右正本證明與原本無異。
如不服本判決，應於判決送達後十日內向本院提出上訴狀( 應附繕本 )。
                                                書記官  陳  善  永
中      華      民      國    九十一    年      一      月    三十一    日
附錄本案論罪科刑法條
刑法第一百六十九條第一項
意圖他人受刑事或懲戒處分，向該管公務員誣告者，處七年以下有期徒刑。
